臺灣彰化地方法院民事判決　　　　　　　 96年度婚字第540號
原　　　告　甲○○
　　　　　　　　　　　　號
被　　　告　乙○○
　　　　　　　　　　　　號
上列當事人間請求確認婚姻無效事件，於民國96年11月13日言詞
辯論終結，本院判決如下：
    主    文
確認原告與被告間之婚姻無效。
訴訟費用新台幣參仟元由被告負擔。
    事實及理由
一、原告方面：
    原告在與被告交往中時，於民國（下同）95年間發現懷孕，
    便於96年03月間回彰化縣二林鎮○○里○○路85 號家裡居
    住，此段期間內，被告不聞不問，亦無照顧原告，直至原告
    於96年07月02日順利生下一男嬰後，被告與父母前來商量，
    原告能與男嬰一同入戶口，日後再補辦結婚儀式，原告便回
    被告住處，並於96年09月辦理戶口遷入，未料於96年09月底
    前兩造多次口角，原告即回家居住，原告父親曾出面勸合，
    但被告父親避面不談，未能解決問題，又原告多次前去探視
    男嬰，被告父母不讓原告與男嬰見面。兩造結婚證書上的證
    人是被告的母親及舅舅，也沒有宴請賓客，雙方婚姻未舉行
    公開儀式，乃依法規定訴請確認兩造間之婚姻為無效。提出
    戶籍謄本為證，並聲請訊問證人即原告之父林勝中。
二、被告方面：
    請求駁回原告之訴，訴訟費用由原告負擔。兩造確實沒有舉
    行公開儀式。是因年紀的關係，今年不適合結婚，約定明年
    補請客。當時因小孩已經出生了，兩造要到戶政事務所辦理
    結婚登記時，戶政人員說結婚證書上要有證人的簽名及蓋章
    ，才去辦理的。並聲請訊問證人即被告之母陳千好。
三、本院依職權函請芳苑鄉戶政事務所檢送兩造申請結婚登記之
    申請書及結婚證書等相關資料。
四、得心證之理由：
  (一)、本件原告主張兩造雖於96年07月17日至戶政事務所辦理結
    　婚登記，惟係因要讓兩造所生之子入戶籍，兩造間實無任
      何結婚之公開儀式、及二個之證人等事實，業據原告提出
      戶籍謄本一件為憑，並經證人即原告之父林勝中到庭證述
      屬實，且由本院函請彰化縣芳苑鄉戶政事務檢送兩造申請
      結婚登記時之申請書及結婚證書資料中可知證人為陳千好
      及陳千祥，被告之母於本庭訊問時不否認證人為伊與被告
      之舅舅。復被告亦於庭上承認，因為年紀關係，今年沒有
      舉行公開儀式等語，堪認原告之主張為真實。
  (二)、按結婚，應有公開儀式及二人以上之證人，民法第982條
      第1項定有明文。又結婚，不具備第982條第1項之方式者
      ，無效，民法第988條第1款亦設有規定。本件兩造既未曾
      舉行結婚之公開儀式，則兩造間之婚姻顯然不備結婚之形
      式要件，應為無效。從而，原告訴請確認兩造之婚姻無效
      ，自無不合，應予准許。
據上論結，原告之訴為有理由，依民事訴訟法第78條，判決如主
文。
中　　華　　民　　國　　96　　年　　11　　月　　27　　日
　　　　　　　　　　　家事法庭法　官　王鏡明
以上正本係照原本作成。
如對本判決上訴，須於判決送達後20日之不變期間內，向本院提
出上訴狀。
　　　　　　　　　　　　　　　書記官　謝玲英
中　　華　　民　　國　　96　　年　　11　　月　　27　　日
